臺灣高雄地方法院民事判決　九十年度簡上字第一三八號
　　上　訴　人　晉嘉有限公司
　　法定代理人　乙○○
　　被上訴人　　甲○○
右當事人間請求給付票款事件，上訴人對於中華民國九十年三月二十三日本院鳳山簡
易庭八十九年度鳳簡字第一一七七號第一審判決提起上訴，本院判決如左：
    主  文
上訴駁回。
第二審訴訟費用由上訴人負擔。
    事  實
甲、上訴人方面：
  一、聲明：求為判決(一)原判決廢棄。(二)被上訴人在第一審之訴駁回。
  二、陳述：除與原審判決書所載者相同茲予引用外，補稱：
（一）上訴人將其所簽發包括系爭支票在內如附表所示之支票共七張（系爭支票為編
      號一）交付與訴外人新瑞電器股份有限公司（以下簡稱新瑞公司），以取得「
      ＴＥＲＡ」商標之使用授權，授權使用期間民國自八十五年六月三十日起至九
      十三年八月三十日止。詎上訴人發現第三人出面主張為上述商標之真正專用權
      人，不僅禁止上訴人使用該商標，更於市場上流傳使用該商標於所販售之同類
      商品，乃以新瑞公司所為顯有詐欺之情為由，向台灣士林地方法院民事庭聲請
      假處分，並經該院於八十九年十一月二十七日裁定准許上訴人以新台幣（下同
      ）三百七十萬元為新瑞公司提供擔保後，就附表所列支票於該案判決確定前不
      得向付款請求付款及轉讓與第三人，並應將支票交由執行人員記載此項事由，
      有該法院八十九年度裁全字第三四一八號民事裁定足佐。
（二）台灣士林地方法院民事庭所為上揭假處分裁定，係為保全強制執行所為之強制
      處分，一經送達於債務人新瑞公司，該公司於該假處分之本案判決確定前，即
      不得向上訴人請求付款，亦不得將系爭支票轉讓與第三人。倘該公司違背假處
      分之命令，將系爭支票轉讓與第三人，應類推適用票據法第三十條第二項、第
      三項關於禁止背書轉讓之規定，發票人上訴人對於假處分命令下達後，再由背
      書取得系爭支票之被上訴人，不負責任。
（三）系爭支票既因台灣士林地方法院之假處分而失其流通性，則票據法關於票據流
      通性所為規定，及法院基於票據流通性所為判決前例，於本案即無援引參考之
      價值。原判決引用票據法第十三條關於惡意抗辯之規定及最高法院四十九年度
      台上第六七八號判決要旨，資為上訴人敗訴判決之依據，隻字不提法院以假處
      分命令，禁止系爭支票流通之事實，刻意隱飾假處分之現實，扭曲票據法之規
      定，而為錯誤之判決，自屬無可維持。至系爭支票既經法院假處分命令禁止流
      通，則上訴人自勿庸就被上訴人出於惡意或詐欺取得系爭支票舉證實說之必要
      ，併此敘明。
  三、證據：援用原審之立證方法，另提出台灣士林地方法院八十九年度裁全字第三
      四一八號民事裁定，並聲請命被上訴人提出有關借貸資金之交付資料、函請彰
      化銀行東門分行提供系爭支票託收提領情形。
乙、被上訴人方面：
    被上訴人未於言詞辯論期日到場，惟據其於準備程序到庭及以書狀所為之聲明、
    陳述如左：
  一、聲明：求為判決駁回上訴，第二審訴訟費用由上訴人負擔。
  二、陳述：除與原審判決書所載者相同茲予引用外，補稱：系爭支票係由發票人即
      上訴人簽發後交與訴外人新瑞公司，再經新瑞公司背書後輾轉於八十七年十月
      一日由訴外人洪敏泰交付與被上訴人，以供調借現金之用，至洪敏泰與其前手
      間之關係如何，被上訴人並不知悉，而純屬善意。且被上訴人於收取系爭支票
      後，旋即於八十七年十月三日交與銀行託收，被上訴人實無惡意可言。
  三、證據：援用原審之立證方法，另提出退票理由單二紙、託收存摺內頁、借據各
      一份。
丙、本院依聲請函請彰化銀行東門分行、第一銀行五甲分行提供系爭支票託收提領情
    形。
    理  由
一、本件被上訴人經合法通知，未於言詞辯論期日到場，核無民事訴訟法第三百八十
    六條所列各款之情形，爰依上訴人聲請，由其一造辯論而為判決。
二、本件被上訴人起訴主張伊持有由上訴人所簽發，經第三人新瑞公司背書後輾轉交
    付之發票日為八十九年十月三十一日、面額六十萬元、付款人第一商業銀行南高
    雄分行籬子內辦事處、票號 NA0000000號支票一紙，經提示不獲付款，故起訴請
    求被告給付票款及利息。上訴人則以：其原將所簽發包括系爭支票在內如附表所
    示之支票共七張（系爭支票為編號一）交付與訴外人新瑞公司，以取得「ＴＥＲ
    Ａ」商標之使用授權。後因上訴人發現第三人出面主張為上述商標之真正專用權
    人，使上訴人無法順利使用該商標，上訴人乃以新瑞公司所為顯有詐欺之情為由
    ，向台灣士林地方法院民事庭聲請假處分，並經該院於八十九年十一月二十七日
    裁定准許上訴人以三百七十萬元為新瑞公司提供擔保後，就附表所列支票於該案
    判決確定前不得向付款請求付款及轉讓與第三人，並應將支票交由執行人員記載
    此項事由。是該裁定一經送達於債務人新瑞公司，系爭支票即因此假處分而失其
    流通性，該公司於假處分之本案判決確定前，即不得向上訴人請求付款，亦不得
    將系爭支票轉讓與第三人。倘該公司違背假處分之命令，將系爭支票轉讓與第三
    人，應類推適用票據法第三十條第二項、第三項關於禁止背書轉讓之規定，發票
    人上訴人對於假處分命令下達後，再由背書取得系爭支票之被上訴人自無庸負責
    等語置辯。
三、按假處分裁定，係命令或禁止債務人為一定行為者，執行法院應將該裁定送達於
    債務人，強制執行法第一百三十八條定有明文。準此，該命令或禁止債務人為一
    定行為之假處分裁定，其效力自應於合法送達後始行發生，如在此之前所為之行
    為，其效力即不受影響。而再依票據法第一百二十八條第二項規定支票在票載發
    票日前，執票人不得為付款之提示，其意旨即在促使支票之流通交易，以發揮支
    票在經濟上之功能。是執票人得在發票日前轉讓、交付銀行託收，俟票載發票日
    屆至時再由銀行提示交換，將票款轉入執票人帳戶，藉以達成支票支付之效能。
四、本件被上訴人起訴主張之事實，業據其提出系爭本票一紙為證，上訴人固不否認
    為其所簽發，惟以前揭情詞置辯。經查：上訴人雖提出被上訴人所不爭內載「債
    權人以新台幣三百七十萬元，為債務人（按即新瑞公司）提供擔保後，債務人就
    附表所列支票於本案判決確定前不得向付款請求付款及轉讓與第三人，並應將支
    票交由執行人員記載此項事由。」之卷附台灣士林地方法院於八十九年十一月二
    十七日八十九年度裁全字第三四一八號民事裁定一份為證，惟依本院函請彰化東
    門分行所提供之系爭支票託收提示情形為系爭支票於八十七年十月三日由被上訴
    人委由該行代收，再委由該行之前鎮分行於八十九年十月三十一日（按即發票日
    ）提示交換，經付款行以存款不足理由退票後，再於八十九年十一月六日重行提
    示交換，至於系爭支票背面蓋有「八七、一○、三」之戳章，係該行為代收作業
    上之需要所加蓋，有該分行九十年十月十八日彰東門字第一九八七號函在卷可
    稽。顯見被上訴人早於上訴人聲請獲准假處分前二年間即已收受系爭支票，則揆
    諸前揭票據法第一百二十八條第二項之規定，被上訴人自得依法行使其票據上之
    權利，上訴人指稱系爭支票已因台灣士林地方法院之假處分而失其流通性，不得
    再為轉讓提示，殊有誤會，要難採理。
五、再按當事人主張有利於己之事實者，就其事實有舉證之責任，民事訴訟法第二百
    七十七條前段定有明文。次按，票據行為為不要因行為，即不以給付之原因為要
    素而得成立之行為，凡簽名於票據之人，不問原因為何，均須依票上所載文義負
    責，除執票人取得票據係出於惡意或詐欺者外，發票人不得以自己與執票人前手
    所存抗辯事由，對抗執票人，最高法院四十九年台上字第六七八號判例著有明文
    ；再票據行為為無因行為，執票人不負證明關於給付之原因之責任，如票據債務
    人主張執票人取得票據出於惡意或詐欺時，則應由該債務人負舉證之責，亦有最
    高法院六十四年台上第一五四０號判例可資參照。又在票據上簽名者，依票上所
    載文意負責，票據法第五條第一項定有明文；又發票人應照本票文義擔保付款，
    票據法第一百二十四條準用第二十九條第一項亦規定甚詳；又執票人向本票債務
    人行使追索權時，得請求自到期日起之利息，如無約定利率者，其利息依年利六
    釐計算，票據法第一百二十四條、第九十七條第一項第二款定有明文。茲查，本
    件被上訴人所持有由上訴人簽發之系爭支票，經屆期提示不獲兌現，已詳如前述
    ，而上訴人又無法舉證證明被上訴人取得系爭支票係出於惡意。從而，被上訴人
    本於票據之法律關係，請求上訴人給付系爭票款及自支票提示日即八十九年十月
    三十一日起至清償日止，按週年利率百分之六計算之利息，為有理由，應予准許
    。原審詳予審酌各情，而為上訴人敗訴之判決，命上訴人應如數給付本件票款，
    並依職權宣告假執行，於法核無不合。上訴意旨指摘原判決不當，求予廢棄改判
    ，為無理由，應駁回其上訴。
六、因本案事證已臻明確，上訴人其餘有關聲請調查被上訴人與訴外人洪敏泰間之資
    金往來借貸情形等主張陳述及所提之證據，均毋庸再予審酌，附此敘明。
據上論結，本件上訴為無理由，依民事訴訟法第四百三十六條之一第三項、第四百四
十九條第一項、第三百八十五條第一項前段、第七十八條，判決如主文。
中　　　華　　　民　　　國　　九十一　　年　　　三　　　月　　二十二　　日
                              臺灣高雄地方法院民事庭
~B審判長法官
~B法　　　官
~B法　　　官
右為正本係照原本作成。
本判決不得上訴。
